ACORDAO-COMPLETO-2384674

ACÓRDÃO 6153/2020 ATA 17/2020 - SEGUNDA CÂMARA

VISTO, relatado e discutido este processo em que se aprecia o pedido de reexame interposto pelo Sr. Francisco Manoel Dantas contra o 1.646/2019-TCU-2ª Câmara, de relatoria do Ministro Raimundo Carreiro,
ACORDAM os Ministros do Tribunal de Contas da União, reunidos em Sessão da Segunda Câmara, ante as razões expostas pelo Relator, em
9.1. com fundamento no art. 48, caput e parágrafo único, da Lei nº 8.443/1992, conhecer do presente pedido de reexame para, no mérito, negar-lhe provimento;
9.2. dar ciência desta deliberação ao recorrente e à Gerência Executiva do INSS em Natal/RN - INSS/MPS.

Pedido de reexame interposto contra acórdão que julgou ilegal a aposentadoria do recorrente.

Segunda Câmara

3. Interessados/Responsáveis/Recorrentes:
3.1. Interessados: Eunice Fonseca Bezerra (XXX.000.358-XX); Francisco Manoel Dantas (XXX.942.184-XX); Lucia Margareth Fagundes de Souza Pinheiro (XXX.110.524-XX).
3.2. Recorrente: Francisco Manoel Dantas (XXX.942.184-XX).

13.1. Ministros presentes: Ana Arraes (Presidente), Augusto Nardes (Relator), Aroldo Cedraz e Raimundo Carreiro.
13.2. Ministros-Substitutos presentes: Marcos Bemquerer Costa e André Luís de Carvalho.

ACORDAO-COMPLETO-2425638

Acórdão 12916/2020 - Segunda Câmara

ACORDAO-COMPLETO-2518849

Acórdão de Relação 18651/2021 - Segunda Câmara

Acórdão de Relação

AUGUSTO NARDES

Ministro Raimundo Carreiro.

Adoto como relatório, com os devidos ajustes de forma, a instrução de peça 49 elaborada no âmbito da Secretaria de Recursos (Serur) , com a qual se manifestou de acordo o corpo gerencial daquela unidade técnica especializada (peça 50) e, à peça 51, o Ministério Público junto ao Tribunal (MPjTCU) , a seguir transcrita:
INTRODUÇÃO
Trata-se de pedido de reexame interposto pelo Sr. Francisco Manoel Dantas (peça 41) , por intermédio do qual se insurge contra o Acórdão 1646/2019-TCU-Segunda Câmara (peça 36) , que considerou ilegal seu ato de aposentadoria.
1.1.	A deliberação recorrida apresenta o seguinte teor:
VISTOS, relatados e discutidos estes autos em que se apreciam atos de concessão de Aposentadoria em favor de Eunice Fonseca Bezerra, Francisco Manoel Dantas, Lucia Margareth Fagundes de Souza Pinheiro, ex-servidores da Gerência Executiva do INSS em Natal/RN.
ACORDAM os Ministros do Tribunal de Contas da União, reunidos em Sessão da 2ª Câmara, ante as razões expostas pelo Relator, e com fundamento nos arts. 71, inciso III, da Constituição Federal, 1º, inciso V, e 39, inciso II, da Lei 8.443/1992 e 260, §§1º e 5º, do Regimento Interno do Tribunal de Contas da União, e do art. 7º, inciso I, da Resolução-TCU 206/2007 em:
9.1. considerar prejudicado, por perda de objeto, o exame do ato de aposentadoria de Eunice Fonseca Bezerra (CPF: XXX.726.328-XX) , em virtude de seu falecimento em 2014;
9.2. considerar ilegais e recusar o registro dos atos de aposentadoria de Francisco Manoel Dantas (CPF XXX.942.184-XX) e Lúcia Margareth Fagundes de Souza Pinheiro (CPF XXX.110.524-XX) , em virtude do pagamento de rubrica de diferença individual da Lei 12.998/2014 (antigo PCCS) , em valores acima dos previstos em lei;
9.3. dispensar a devolução dos valores indevidamente recebidos até a data da ciência deste Acórdão, com base no Enunciado 106 da Súmula da Jurisprudência do TCU;
9.4. determinar à Gerência Executiva do INSS em Natal/RN - INSS/MPS, com base no art. 45 da Lei 8.443/1992, que:
9.4.1. faça cessar os pagamentos decorrentes dos atos impugnados, comunicando ao TCU, no prazo de 15 (quinze) dias, as providências adotadas, nos termos dos arts. 262, caput, do Regimento Interno do TCU e 8º, caput, da Resolução TCU 206/2007;
9.4.2. emita novos atos, escoimados das irregularidades verificadas relativas ao pagamento de rubrica de diferença individual da Lei 12.998/2014 (antigo PCCS) , em valores acima dos previstos em lei, conforme dispõe o art. 262, § 2º, do Regimento Interno/TCU, submetendo-os ao TCU na forma regulamentada pelo art. 19, §3º da IN/TCU 78, de 21/03/2018;
9.4.3. informe aos interessados o inteiro teor desta deliberação, encaminhando ao TCU, no prazo de 30 (trinta) dias, comprovante da data de ciência pelos interessados, nos termos do art. 4º, §3º, da Resolução TCU 170/2004, alertando-os de que o efeito suspensivo proveniente de eventual interposição de recurso junto ao TCU não os exime da devolução dos valores indevidamente percebidos após a notificação, em caso de não provimento desse recurso;
9.5. determinar à Sefip que monitore o cumprimento das medidas indicadas no subitem
9.4. supra, representando ao TCU em caso de não atendimento (grifos acrescidos) .
HISTÓRICO
2.	Trata-se do julgamento de ato de aposentadoria que considerou o benefício do recorrente ilegal, em virtude do pagamento irregular da rubrica referente à diferença individual da Lei 12.998/2014 (PCCS) , em valor acima do previsto em lei.
ADMISSIBILIDADE
3.	Reitera-se o exame preliminar de admissibilidade efetuado por esta Secretaria (peça 42) , ratificado pelo Exmo. Senhor Ministro João Augusto Ribeiro Nardes (peça 46) , que concluiu pelo conhecimento do pedido de reexame, nos termos do artigo 48 da Lei 8.443/1992, c/c os artigos 285 e 286, parágrafo único, do RI/TCU, suspendendo-se os efeitos dos itens 9.2, 9.4, 9.4.1 e 9.4.2 do Acórdão 1646/2019-TCU-Segunda Câmara, em relação ao recorrente.
EXAME DE MÉRITO
4.	Delimitação	
4.1.	Constitui objeto do presente recurso definir se:
	a) houve violação ao princípio da razoável duração do processo;
	b) houve a incidência da decadência prevista no art. 54 da Lei 9.784/1999;
	c) houve retroação de entendimento jurisprudencial;
	d) houve violação ao princípio da legalidade.
5. Da razoável duração do processo
5.1.	O recorrente aduz ter havido violação ao princípio da razoável duração do processo, com base nos seguintes argumentos:
5.2.	A controvérsia instalada diz respeito a parte da parcela denominada PCCS que vem sendo recebida desde fevereiro de 1988, há 31 anos. Não há razoabilidade nisso.
Análise:
5.3.	É sobremodo importante ressaltar que este Tribunal tem o poder/dever de apreciar, para fins de registro, os atos de aposentadoria na esfera federal, nos termos do art. 71 da Lei Maior. Esta prerrogativa não pode ser infirmada pela sobreposição dos princípios da razoável duração do processo e da eficiência na Administração Pública.
5.4.	Nesse sentir, opina-se pela rejeição do argumento apresentado pelo recorrente.
6. Da decadência
6.1.	O recorrente aduz ter havido a incidência da decadência, com base nos seguintes argumentos:
6.2.	Se aplica ao caso a decadência, que põe limite à invalidação de atos administrativos, mesmo sendo ilegais, quando consumado o prazo de 5 anos, previsto no art. 54 da Lei 9.784/1999.
6.3.	É de se ressaltar que o STF pautou, já para o dia 10/10/19, o julgamento em plenário do RE 636.553, que, em sede de repercussão geral, decidirá, em definitivo, a polêmica sobre se a incidência do prazo prescricional de 5 anos será contado a partir da vigência do ato de aposentadoria ou se do julgamento da legalidade pelo TCU.
Análise:
6.4.	Sobre a decadência do poder/dever de a Administração rever os seus próprios atos e o exercício do controle externo por parte deste Tribunal, impende mencionar que o Supremo Tribunal Federal já se pronunciou acerca da não incidência da decadência administrativa, em face da inaplicabilidade do art. 54 da Lei 9.784/1999, aos processos por meio dos quais o TCU exerce sua competência constitucional de controle externo, prevista no inciso III do art. 71 da Constituição Federal, consoante entabulado no MS 24.859, verbis:
EMENTA: CONSTITUCIONAL. ADMINISTRATIVO. PENSÃO. T.C.U.: JULGAMENTO DA LEGALIDADE: CONTRADITÓRIO. PENSÃO: DEPENDÊNCIA ECONÔMICA.
I. - O Tribunal de Contas, no julgamento da legalidade de concessão de aposentadoria ou pensão, exercita o controle externo que lhe atribui a Constituição Federal, art. 71, III, no qual não está jungindo a um processo contraditório ou contestatório. Precedentes do STF. 
II. - Inaplicabilidade, no caso, da decadência do art. 54 da Lei 9.784/99. 
III. - Concessão da pensão julgada ilegal pelo TCU, por isso que, à data do óbito do instituidor, a impetrante não era sua dependente econômica. 
IV. - MS indeferido. (destaque acrescido) 
6.5.	Ainda, com essa mesma orientação, vem à balha manifestação do Ministro Marco Aurélio, ao apreciar o MS 27.966:
Quanto ao prazo previsto no artigo 54 da Lei nº 9.784/99, relativamente à revisão de atos administrativos, os pronunciamentos desta Corte são reiterados no sentido de não ser aplicável a ato complexo como é o da aposentadoria, vale dizer, fica afastado quando se faz em jogo a atuação do Tribunal de Contas da União, iniludivelmente também administrativa, apreciando o cálculo dos proventos da aposentadoria para homologá-la ou não - precedentes: Mandados de Segurança nº 24.997-8/DF, 25.090-9/DF e 25.192-1/DF, relatados pelo Ministro Eros Grau, com acórdãos publicados no Diário da Justiça de 1º de abril de 2005 - os concernentes aos dois primeiros - e 6 de maio de 2005, respectivamente. 
6.6.	O recorrente argumenta ser necessário aguardar o desfecho do RE 636.553/RS, pois foi reconhecida a repercussão geral. Assim dispõe o Tema 445 de repercussão geral no STF:
445 - Incidência do prazo decadencial previsto no art. 54 da Lei 9.784/1999 para a Administração anular ato de concessão de aposentadoria.
6.7.	No entanto, é sobremodo importante ressaltar que a questão já se encontra dirimida no âmbito do TCU, por meio da Súmula-TCU-278:
Os atos de aposentadoria, reforma e pensão têm natureza jurídica de atos complexos, razão pela qual os prazos decadenciais a que se referem o § 2º do art. 260 do Regimento Interno e o art. 54 da Lei nº 9.784/99 começam a fluir a partir do momento em que se aperfeiçoam com a decisão do TCU que os considera legais ou ilegais, respectivamente (grifos acrescidos) 
6.8.	Por conseguinte, descabe invocar o art. 54 da Lei 9.784/1999 quando a questão versar acerca da apreciação de atos sujeitos a registro e regulados, integral ou subsidiariamente, por lei específica, no caso a Lei 8.443/1992. Nesse sentido, v.g., é de se citar os seguintes julgados do STF: MS 25.440, MS 25.256, MS 25.192, MS 24.997 e MS 25.090.
6.9.	Assim, propõe-se a rejeição do argumento apresentado pelo recorrente.
8. Da alteração posterior da jurisprudência
8.1.	O recorrente aduz que a alteração posterior da jurisprudência não pode alterar a situação constituída à luz de critério interpretativo anterior, com base nos seguintes argumentos:
8.2.	O caso em apreço versa sobre alteração de entendimento pela Administração, que não pode ter efeito retroativo, nos termos do art. 2º, parágrafo único, inciso XIII da Lei 9.784/1999.
8.3.	De fato, este Tribunal adotou, quanto à amplitude do termo "vencimento básico" a exegese firmada nos Acórdão 3979/2015-TCU-Primeira Câmara e 3.980/2015-TCU-1ª Câmara. Ocorre que a aposentadoria do interessado teve vigência a partir de 1998. Assim, a modificação posterior de jurisprudência não pode alterar as situações constituídas à luz de critério interpretativo anterior.
Análise:
8.4.	No que tange ao art. 2º, XIII, da Lei 9.784/1999, o qual veda a aplicação retroativa de nova interpretação, é de se ter presente que o TCU dispõe de Lei Orgânica e Regimento Interno, sendo que a Lei do Processo Administrativo pode ser aplicada naquilo que for compatível com o regramento próprio desta Corte de Contas.
8.5. 	Nessa senda, é de se ressaltar que o art. 260, § 2º, do Regimento Interno deste Tribunal assim dispõe:
§ 2º O acórdão que considerar legal o ato e determinar o seu registro não faz coisa julgada administrativa e poderá ser revisto de ofício pelo Tribunal, com a oitiva do Ministério Público e do beneficiário do ato, dentro do prazo de cinco anos da apreciação, se verificado que o ato viola a ordem jurídica, ou a qualquer tempo, no caso de comprovada má-fé.
8.6.	Nessa ordem de ideias, o argumento de que teria havido violação ao princípio da vedação de aplicação retroativa de nova interpretação deve ser rechaçado por cinco razões:
i) não há direito adquirido à exegese;
ii) os juízes devem considerar as leis, e não a jurisprudência. Demais disso, a evolução de entendimento é ínsita ao Estado Democrático de Direito;
iii) não houve o registro do ato de pensão do interessado, de tal arte a não se aplicar a máxima de que a "modificação posterior de jurisprudência não alcançaria as situações consolidadas à luz de critério interpretativo anterior". Isto porque poder-se-ia falar em situação consolidada apenas quando o ato de concessão recebe o registro do TCU, por ser ato complexo;
iv) o acórdão que julgar legal o ato de pensão e determinar o seu registro não faz coisa julgada administrativa, nos termos do § 2º do art. 260 do Regimento Interno deste Tribunal.
8.7.	Nesse sentir, opina-se pela rejeição dos argumentos apresentados pelo recorrente.
9. Do princípio da legalidade 
9.1.	O recorrente aduz ter havido violação ao princípio da legalidade, com base nos seguintes argumentos:
9.2.	Houve violação ao princípio da legalidade, na medida em que o TCU está usando um conceito de vencimento básico diverso daquele expressamente fixado no parágrafo 3º do art. 3º da Lei 10.855/04, em atitude claramente assimétrica à expressa determinação dos mencionados dispositivos legais, quando não simplesmente os ignora.
Análise:
9.3.	Observa-se que a Gratificação de Atividade Executiva - GAE foi incorporada ao valor do vencimento básico, a partir de fevereiro de 2009, pela Lei nº 11.355/2006 (art. 5A, § 2º) , com a redação dada pela Lei 11.784/2008 (in verbis) :
Art. 5º-A. A partir de 1º de fevereiro de 2009, a estrutura remuneratória dos servidores integrantes da Carreira da Previdência, da Saúde e do Trabalho será composta das seguintes parcelas:  (Incluído pela Lei nº 11,784, de 2008) 
I - Vencimento Básico;  (Incluído pela Lei nº 11,784, de 2008) 
II - Gratificação de Desempenho da Carreira da Previdência, da Saúde e do Trabalho - GDPST; e  (Incluído pela Lei nº 11,784, de 2008) 
III - Gratificação Específica de Atividades Auxiliares da Carreira da Previdência, da Saúde e do Trabalho - GEAAPST, observado o disposto no art. 5º-D desta Lei.  (Incluído pela Lei nº 11,784, de 2008) 
§ 1º A partir de 1º de fevereiro de 2009, os servidores integrantes da Carreira da Previdência, da Saúde e do Trabalho não fazem jus à percepção das seguintes gratificações e vantagens:  (Incluído pela Lei nº 11,784, de 2008) 
I - Gratificação Temporária de Nível Superior da Carreira da Previdência, da Saúde e do Trabalho - GTNSPST, observado o disposto no art. 5º-C desta Lei;  (Incluído pela Lei nº 11,784, de 2008) 
II - Vantagem Pecuniária Individual - VPI, de que trata a Lei nº 10.698, de 2 de julho de 2003 ; e  (Incluído pela Lei nº 11,784, de 2008) 
III - Gratificação de Atividade Executiva - GAE, de que trata a Lei Delegada nº 13, de 27 de agosto de 1992.  (Incluído pela Lei nº 11,784, de 2008) 
§ 2º O valor da GAE, de que trata o inciso III do § 1º deste artigo, fica incorporado ao vencimento básico dos servidores integrantes da Carreira da Previdência, da Saúde e do Trabalho, conforme valores estabelecidos no Anexo IV-A desta Lei.  (Incluído pela Lei nº 11,784, de 2008)  (grifos acrescidos) .
9.4.	Demais disso, observa-se que a gratificação adicional por tempo de serviço estava prevista na Lei 8.112/1990. Assim, cumpre enquadrá-la num dos itens do artigo supra. Ora, como não faz sentido uma rubrica de gratificação pertencer a outra gratificação, a melhor exegese é enquadrá-la como parte do vencimento básico.
9.5.	Nesse sentir, é irrepreensível a exegese adotada pelo Acórdão 3980/2015-TCU-Primeira Câmara:
5. Note-se que o texto da lei trata de remuneração resultante do vencimento básico. Não se trata de vencimento básico, que é a retribuição pecuniária pelo exercício do cargo público, com valor fixado em lei, nos termos do art. 40 da Lei nº 8.112/90. Nem tampouco de remuneração que englobaria, além do vencimento do cargo efetivo, todas as demais vantagens pecuniárias permanentes recebidas pelo servidor, nos termos do art. 41 da Lei nº 8.112/90. A remuneração resultante do vencimento básico corresponde à soma do vencimento do cargo efetivo com as gratificações que o tem como base de cálculo.
6. No caso, compõem a remuneração resultante do vencimento básico: o vencimento do cargo efetivo, a gratificação de atividade executiva - GAE e a gratificação adicional por tempo de serviço - GATS. Aliás, eram essas as parcelas utilizadas para o cálculo do PCCS. 
7. Não compõem a remuneração resultante do vencimento básico a Gratificação de Desempenho da Carreira da Previdência, da Saúde e do Trabalho - GDPST e a Gratificação Específica de Atividades Auxiliares da Carreira da Previdência, da Saúde e do Trabalho - GEAAPST, pois eram calculadas por meio de pontos.
8. Assim, a análise da unidade técnica que considerou apenas a diferença de vencimentos básicos não é a mais adequada, ainda mais considerando-se que a GAE foi incorporada ao valor do vencimento básico, a partir de fevereiro de 2009, pela Lei nº 11.784/2008 (art. 5A, § 2º) .
9. Nesse ponto, lembra-se que a Lei nº 11.784/2008, além da incorporação da GAE ao valor do vencimento do cargo efetivo, reajustou as tabelas remuneratórias previstas na redação original da Lei nº 11.355/2006 e antecipou para julho de 2011 a data limite para a redução progressiva do PCCS/DPNI, mediante a implementação das tabelas de vencimento básico (arts. 7A, 7B e parágrafo único) .
10. Como a GAE já compunha a remuneração resultante do vencimento básico, a sua incorporação ao vencimento do cargo efetivo dos servidores integrantes da Carreira da Previdência, da Saúde e do Trabalho, conforme previsto no § 2º do art. 5º da Lei nº 11.355/2006, introduzido pela Lei nº 11.784/2008, não trouxe prejuízo aos inativos.
9.6.	Nesse quadro, opina-se pela rejeição do argumento apresentado pelo recorrente.
CONCLUSÃO
10.	Da análise anterior, conclui-se que:
 	a) não houve violação ao princípio da razoável duração do processo;
	b) não houve a incidência da decadência prevista no art. 54 da Lei 9.784/1999;
	c) não houve retroação de entendimento jurisprudencial;
	d) não houve violação ao princípio da legalidade.
10.1.	Com base nessas conclusões, é de se propor a negativa de provimento do presente recurso.
PROPOSTA DE ENCAMINHAMENTO
11.	Ex positis, submetem-se os autos à consideração superior, propondo-se, com fundamento no art. 48 da Lei 8.443/1992, c/c os art. 285 e 286, parágrafo único, do RI/TCU: 
a) conhecer do pedido de reexame interposto e, no mérito, negar-lhe provimento;
b) cientificar o recorrente e os demais interessados do acórdão que vier a ser prolatado, ressaltando-se que o relatório e o voto que o acompanharem podem ser consultados no endereço www.tcu.gov.br/acordaos, no dia seguinte ao de sua oficialização.
	
É o Relatório.

8.1. Karinna Coeli Dantas de Oliveira Martins (4.027/OAB-RN) e outros, representando Lucia Margareth Fagundes de Souza Pinheiro.

Procurador Marinus Eduardo De Vries Marsico.

APOSENTADORIA. PAGAMENTO IRREGULAR DE RUBRICA DE DIFERENÇA INDIVIDUAL DA LEI 12.998/2014 (PCCS). ILEGALIDADE. PEDIDO DE REEXAME. ELEMENTOS INCAPAZES DE MODIFICAR O JUÍZO FORMADO. NEGATIVA DE PROVIMENTO.

APOSENTADORIA (APOS)

Secretaria de Recursos (SERUR).

Aprecio o pedido de reexame interposto pelo Sr. Francisco Manoel Dantas (peça 41) contra o Acórdão 1646/2019-TCU-Segunda Câmara, de relatoria do Ministro Raimundo Carreiro, que julgou ilegal seu ato de aposentadoria.
Quanto à admissibilidade, ratifico o meu despacho de peça 46 pelo conhecimento do recurso, ante o preenchimento dos requisitos de admissibilidade cabíveis à espécie. 
No que se refere ao mérito, anoto, desde já, que me posiciono em conformidade com o entendimento da Secretaria de Recursos (Serur) , avalizado pelo Ministério Público junto ao TCU (MPjTCU) , no sentido de negar provimento ao recurso, incorporando os fundamentos declinados pela unidade instrutiva às minhas razões de decidir, sem prejuízo do que exponho a seguir.
O recorrente alega, em síntese, que haveria ocorrido: i) violação ao princípio da razoável duração do processo; ii) incidência da decadência prevista no art. 54 da Lei 9.784/1999; iii) retroação de entendimento jurisprudencial; e iv) violação ao princípio da legalidade.
No que tange à suposta violação ao princípio da razoável duração do processo, previsto no art. 5º, LXXVIII da Constituição Federal, suscitada pelo recorrente, ressalto que este Tribunal, conforme o art. 71 do texto constitucional, possui o dever de apreciar, para fins de registro, os atos de aposentadoria no âmbito federal. 
Desse modo, o referido princípio não se sobrepõe ao dever, também constitucional, desta Corte de analisar a legalidade do ato em questão.
Quanto à alegação de incidência de decadência, transcrevo parte da análise da unidade técnica, a qual eu anuo integralmente:
6.7. No entanto, é sobremodo importante ressaltar que a questão já se encontra dirimida no âmbito do TCU, por meio da Súmula-TCU-278:
Os atos de aposentadoria, reforma e pensão têm natureza jurídica de atos complexos, razão pela qual os prazos decadenciais a que se referem o § 2º do art. 260 do Regimento Interno e o art. 54 da Lei nº 9.784/99 começam a fluir a partir do momento em que se aperfeiçoam com a decisão do TCU que os considera legais ou ilegais, respectivamente (grifos acrescidos) .
6.8. Por conseguinte, descabe invocar o art. 54 da Lei 9.784/1999 quando a questão versar acerca da apreciação de atos sujeitos a registro e regulados, integral ou subsidiariamente, por lei específica, no caso a Lei 8.443/1992. Nesse sentido, v.g., é de se citar os seguintes julgados do STF: MS 25.440, MS 25.256, MS 25.192, MS 24.997 e MS 25.090.
O recorrente também aduz que a alteração posterior da jurisprudência não pode alterar a situação constituída à luz de critério interpretativo anterior. Todavia, tal argumento não merece prosperar, uma vez que o art. 260, § 2º, do Regimento Interno deste Tribunal assim dispõe: 
§ 2º O acórdão que considerar legal o ato e determinar o seu registro não faz coisa julgada administrativa e poderá ser revisto de ofício pelo Tribunal, com a oitiva do Ministério Público e do beneficiário do ato, dentro do prazo de cinco anos da apreciação, se verificado que o ato viola a ordem jurídica, ou a qualquer tempo, no caso de comprovada má-fé.
Por fim, há a alegação de violação ao princípio da legalidade, uma vez que o TCU estaria usando um conceito de vencimento básico diverso daquele expressamente fixado no parágrafo 3º do art. 3º da Lei 10.855/2004, em atitude supostamente assimétrica à determinação dos mencionados dispositivos legais. No entanto, não assiste razão ao recorrente.
Como expõe a unidade técnica em sua percuciente análise, a Gratificação de Atividade Executiva - GAE foi incorporada ao valor do vencimento básico, a partir de fevereiro de 2009, pela Lei nº 11.355/2006 (art. 5A, § 2º) , com a redação dada pela Lei 11.784/2008, in verbis:
Art. 5º-A. A partir de 1º de fevereiro de 2009, a estrutura remuneratória dos servidores integrantes da Carreira da Previdência, da Saúde e do Trabalho será composta das seguintes parcelas:
[...]
§ 2º O valor da GAE, de que trata o inciso III do § 1º deste artigo, fica incorporado ao vencimento básico dos servidores integrantes da Carreira da Previdência, da Saúde e do Trabalho, conforme valores estabelecidos no Anexo IV-A desta Lei. (Incluído pela Lei nº 11,784, de 2008) .
Ademais, tendo em vista que a gratificação adicional por tempo de serviço estava prevista na Lei 8.112/1990, como demonstra a Serur, não se mostra razoável uma rubrica de gratificação pertencer a outra gratificação. À vista disso, a melhor interpretação a ser dada é no sentido de enquadrá-la como parte do vencimento básico.
Assim, compõem a remuneração resultante do vencimento básico: o vencimento do cargo efetivo; a Gratificação de Atividade Executiva - GAE; e a Gratificação Adicional por Tempo de Serviço (GATS) - linha de raciocínio que tem sido considerada a mais acertada por esta Corte de Contas (v. Acórdão 3979/2015-TCU-Primeira Câmara e 3.980/2015-TCU-1ª Câmara) .
	Ante o exposto, e na ausência de elementos capazes de alterar a decisão recorrida, voto no sentido de que seja negado provimento a este pedido de reexame, nos termos do acórdão que ora submeto à apreciação deste Colegiado.
TCU, Sala das Sessões Ministro Luciano Brandão Alves de Souza, em 2 de junho de 2020.
Ministro JOÃO AUGUSTO RIBEIRO NARDES 
Relator